臺灣嘉義地方法院民事判決　八十四年度訴字第七三二號
　　原　　　告　丙○
　　　　　　　　丁○○○
　　共　　　同
　　訴訟代理人　汪玉蓮律師
　　複 代 理人　乙○○　　　.
　　被　　　告　甲○○　　　住.
　　訴訟代理人　邱創典律師
　　複 代 理人　莊安田律師
右當事人間請求損害賠償事件，經本院於中華民國九十三年七月二十日言詞辯論終結
，判決如左：
    主    文
被告應給付原告丙○新臺幣壹佰萬貳仟佰柒拾玖元，其中貳拾萬貳仟佰柒拾玖元
，自民國九十四年十二月二十三日起至清償日止，按年息百分之五計算之利息，應給
付原告丁○○○新台幣捌拾萬元。
原告其餘之訴均駁回。
訴訟費用由被告負擔百分之八十，原告丙○負擔百分之十一，餘由原告丁○○○負擔
。
本判決第一項於原告丙○以新台幣拾肆萬元，於原告丁○○○以新台幣貳拾柒萬元
為被告供擔保後，得為假執行。
原告其餘假執行之聲請駁回。
    事實及理由
一、原告主張：被告於民國八十三年七月三十日下午四時三十分許駕駛農用搬運車由
    秧苗田旁之西向路側向東起駛時，適原告之次子游泰郎駕駛ＦＬＳ－八八一號重
    型機車，於嘉義縣溪口鄉境內沿柴林腳道路，由西向東往溪口方向駛抵達該處，
    被告應注意並能注意起步前應顯示方向燈，注意前後左右有無障礙或車輛行人，
    並應讓行進中之車輛行人優先通行，竟疏未注意，貿然起駛致農用搬運車前保險
    桿右前轉角處自後撞及游泰郎機車尾端置物框架左側，造成游泰郎所駕機車向右
    倒刮擦地面，游泰郎因而受有顏面、右肩、右肘、右膝挫傷及嚴重腦挫傷，引起
    顱內出血，經送醫延至同年八月二日下午七時許不治死亡。被告因該過失致死行
    為，業經臺灣高等法院臺南分院九十一年度重交上更(四)字第五七二號、最高法院
    九十三年度台上字第一九三五號刑事判決判處有期徒刑七月確定。原告爰依民法
    第一百九十二條第一項、第一百九十四條規定，請求（一）被告應給付原告丙○
    新台幣（下同）一百二十五萬六千三百七十五元，及其中二十五萬六千三百七十
    五元自起訴狀繕本送達翌日起至清償日止，按年息百分之五計算之利息。（二）
    被告應給付原告丁○○○一百萬元。（三）均願供擔保請准宣告假執行。
二、被告則以：按刑事訴訟法第五百零四條所謂「應以刑事判決所認定之事實為據者
    ，係指附帶民事訴訟之判決而言，如附帶民事訴訟經移送於民事庭後，即為獨立
    民事訴訟，其裁判不受刑事判決認定事實之拘束。」「刑事訴訟所調查之證據，
    及刑事訴訟判決所認定之事實，非當然有拘束民事訴訟判決之效力。」，最高法
    院四十八年度台上字第七一三號、三十八年度穗上字第八七號判例可資參照。臺
    灣高等法院臺南分院九十一年度重交上更(四)字第五七二號刑事判決所引用之中央
    警察大學鑑定書，難謂允當。依現場剎車痕判斷，游泰郎有無因剎車倒地造成傷
    害，鑑定機關未就上開情勢加以審酌，其鑑定結果亦應認有不當，難採為不利被
    告認定之證據。縱被告應負損害賠償責任，依刑事判決所採中央警察大學之鑑定
    意見書所推論「被告駕農用搬運車由秧苗田旁之西向路側向東起駛，游泰郎騎乘
    之ＦＳＬ－八八一號機車在道路上西向東行駛」，游泰郎顯有騎乘機車至事故發
    生地點，有「未注意車前狀況」及未「隨時採取必要之安全措施」之疏失，而游
    泰郎之未注意車前狀況及隨時採取必要之安全措施，對車禍之發生致其死亡應有
    過失，依民法第二百十七條第一項之規定，請減輕賠償金額。被告對原告請求之
    醫藥費部分不爭執，惟原告丙○請求之殯葬費九萬七千二百元，其中花毛巾、白
    黃毛巾等一萬八千五百元，四方巾、浴巾等一萬二千元，碗箸鉛桶等一千五百元
    ，便餐二萬二千元，雙層鮮花籃八對，參照最高法院五十年度台上字第一四六號
    、四十八年度台上字第七九八號、四十九年度台上字第九五二號判決旨意應不得
    請求，另棺木五萬七千元、道士禮三萬二千元，以死者身分言之其請求過高；原
    告請求各給付一百萬元之慰藉金顯然過高等語置辯。並聲明：原告之訴駁回。
三、查被告於八十三年七月卅日下午四時三十分許駕駛農用搬運車由秧苗田旁之西向
    路側向東起駛時，適游泰郎駕駛ＦＬＳ－八八一號重型機車，於嘉義縣溪口鄉境
    內沿柴林腳道路，由西向東往溪口方向駛抵達該處，甲○○應注意並能注意起步
    前應顯示方向燈，注意前後左右有無障礙或車輛行人，並應讓行進中之車輛行人
    優先通行，竟疏未注意，貿然起駛致農用搬運車前保險桿右前轉角處自後撞及游
    泰郎機車尾端置物框架左側，造成游泰郎所駕機車向右倒刮擦地面，游泰郎因而
    受有顏面、右肩、右肘、右膝挫傷及嚴重腦挫傷，引起顱內出血，經送醫延至同
    年八月二日下午七時許不治死亡之事實，有相驗筆錄、道路交通事故調查報告表
    （一）、（二）、臺灣嘉義地方法院檢察署相驗屍體證明書各一份及照片九幀（
    以上均為影本）附於臺灣嘉義地方法院檢察署八十三年度相字第四九六號卷可稽
    ，堪信為真實。
四、按「汽車駕駛人起駛前，應讓行進中之車輛優先通行」道路交通管理處罰條例第
    四十五條第一項第十款定有明文。被告於前開肇事時，係天候晴朗、視距良好、
    路面乾燥、無缺陷、無障礙物等情形，被告竟貿然違反前揭規定行駛，由秧苗田
    旁之西向路側向東起駛，在駛入道路時撞及由西向東行駛之游泰郎機車，致其受
    有顏面、右肩、右肘、右膝挫傷及嚴重腦挫傷，引起顱內出血之傷害，其有過失
    甚為明顯。況本件臺灣高等法院臺南分院送請中央警察大學鑑定結果，亦同認被
    告駕駛無號牌農用搬運車，由秧苗田旁之西向路側向東起駛，在駛入道路時未充
    分注意往來車輛讓行進中車輛優先通行，撞及由游泰郎西向東所騎乘之ＦＳＬ－
    八八一號甲機車，為肇事原因，甲機車騎士騎乘ＦＳＬ－八八一重型機車在道路
    上西向東行駛無肇事因素等情，有中央警察大學九十二年十一月四日校刑科字第
    ○九二○○○一三五六號鑑定書一份附於臺灣高等法院臺南分院九十一年度重交
    上更(四)字第五七二號卷可稽。況被告因本件車禍，刑事部分因違反刑法第二百七
    十六條第一項過失致死罪，經臺灣高等法院臺南分院九十一年度重交上更(四)字第
    五七二號判處被告有期徒刑七月，嗣被告上訴最高法院，經最高法院九十三年度
    台上字第一九三五號駁回上訴確定，此有臺灣高等法院臺南分院九十一年度重交
    上更(四)字第五七二號及九十三年度台上字第一九三五號判決書各一份附卷可參，
    益徵被告確有過失行為甚明。被告過失與游泰郎死亡間具有相當因果關係，被告
    過失侵權行為，堪以認定。被告空言中央警察大學之鑑定意見書不當，難採為不
    利被告認定之證據，游泰郎顯有騎乘機車至事故發生地點，有「未注意車前狀況
    」及未「隨時採取必要之安全措施」之疏失，而游泰郎之未注意車前狀況及隨時
    採取必要之安全措施，對車禍之發生致其死亡應有過失，依民法第二百十七條第
    一項之規定，請減輕賠償金額云云，委無足取。
五、按因故意或過失不法侵害他人權利者，負損害賠償責任；不法侵害他人之身體或
    健康者，對於被害人因此喪失或減少勞動能力，或增加生活上之需要時，應負損
    害賠償責任；又不法侵害他人之身體、健康、名譽或自由者，被害人雖非財產上
    之損害，亦得請求賠償相當之金額。民法第一百八十四條第一項、第一百九十三
    條第一項、第一百九十五條第一項分別定有明文。查被告因疏未注意肇致本件車
    禍既有過失，並致游泰郎死亡，則原告依上開規定，請求被告賠償損害，於法有
    據。茲就原告請求之項目及金額，核列如左：
（一）醫藥費：原告之子游泰郎經送嘉義林綜合醫院醫治多日，經原告丙○支出醫藥
      費七萬零七十九元。並提醫療費收據影本為證，為被告所不爭執，堪信為真實
      。
（二）殯葬費：原告丙○請求支出殯葬費十八萬六千三百元。按殯葬費係指收斂及埋
      葬費用而言，其範圍固以實際支出費用為準，然此等費用是否必要，仍應依當
      地禮俗習慣、死者身分、地位、生前經濟狀況及宗教上儀式定之。原告丙○主
      張因被害人死亡，其支出殯葬費十八萬六千三百元，提出收據六份為證，被告
      對上開收據之形式上真正雖不爭執，惟揆諸前開說明，本院仍應行審酌是否屬
      必要之殯葬費用。經核其中花毛巾、白黃毛巾等一萬八千五百元，四方巾、浴
      巾等一萬二千元，碗箸鉛桶等一千五百元，便餐二萬二千元，均非必要費用，
      共計五萬四千元屬非必要費用應予扣除外，其餘各項支出，依其所列項目，核
      屬必要支出，此部分合計共十三萬二千三百元，應予准許，逾此部分，則不應
      准許。
（三）慰藉金：按慰撫金數額之認定，除依被害人及其家屬所受身體上及精神上痛苦
      程度及所造成之影響二者予以衡量外，尚須斟酌雙方之身分資力與加害之程度
      及各種情形，予以核定。原告分別為被害人之父母，其因被害人驟然車禍死亡
      ，精神遭受極大痛苦，足堪認定；衡以原告丙○為被害人之父，名下有房屋、
      土地八筆；原告丁○○○為被害人之母，名下無任何財產，被告名下有汽車等
      ，業經兩造陳述明確，復經本院依職權調閱稅務電子閘門財產所得調件明細表
      在卷可稽，為兩造所不爭執，堪信為真；爰審酌兩造之身分、地位與實際加害
      情形及兩造財產資力等一切情況，原告依前揭規定各請求一百萬元之慰撫金，
      尚屬過高，應予核減為各八十萬元，方為允適，逾此部分之請求，尚屬過高，
      不應准許。
（四）依上所述，原告丙○所得請求准許之金額為一百萬二千三百七十九元（
      70079＋132300＋800000＝0000000），原告丁○○○所得請求得准許之金額為
      八十萬元。
六、從而，原告本於侵權行為損害賠償請求權之法律關係，請求被告給付原告丙○一
    百萬二千三百七十九元，請求被告給付原告丁○○○八十萬元，及給付原告丙○
    二十萬二千三百七十九元部分自起訴狀繕本送達翌日即八十四年十二月二十三日
    起至清償日止，按年息百分之五計算之利息部分，為有理由，應予准許。逾此範
    圍之請求，為無理由，應予駁回。
七、原告均陳明願供擔保請求准予宣告假執行，經核其勝訴部分，合於法律規定，爰
    酌定相當之擔保金額宣告之；其餘假執行之聲請，因該部分訴之駁回而失所依據
    ，應予駁回。
八、本件事證已臻明確，兩造其餘攻擊防禦方法及舉證，經審核結果於判決結果不生
    影響，爰不予一一論列。
九、據上論結，本件原告之訴為一部有理由，一部無理由，依民事訴訟法第七十九條
    、第三百九十條第二項，判決如主文。
中　　　華　　　民　　　國　　九十三　　年　　　七　　　月　　 三十 　　日
~B臺灣嘉義地方法院民事第一庭
~B　　法　官　柯月美
右為正本係照原本作成
如對本判決上訴須於判決送達後廿日內向本院提出上訴狀
中　　　華　　　民　　　國　　九十三　　年　　　七　　　月　　 三十 　　日
~B　　書記官　洪麗惠
